【裁判字號】    95,交聲,192
【裁判日期】    950516
【裁判案由】    聲明異議
【裁判全文】
臺灣臺中地方法院刑事裁定             95年度交聲字第192號
原處分機關  交通部公路總局臺中區監理所
受處分人    乙○○
上列受處分人因違反道路交通管理處罰條例案件，對於交通部公
路總局臺中區監理所民國九十五年三月三日所為之二件裁決（中
監稽違字第裁六○─ＧＣ0000000、六○─ＧＣ0000
000號裁決書），聲明異議，本院裁定如下：
    主  文
原處分關於違反道路交通管理處罰條例之行為，拒絕停車接受稽
查而逃逸部分撤銷。
前項撤銷部分不罰。
其餘異議駁回。
    理  由
一、本件聲明異議意旨如附件之異議狀所載。
二、按駕駛人駕駛車輛，應遵守道路交通標誌、標線、號誌之指
    示、警告、禁制規定，並服從執行交通勤務之警察或依法令
    執行指揮交通及交通稽查人員之指揮；復汽車駕駛人，行經
    有燈光號誌管制之交岔路口闖紅燈者，處新臺幣（下同）一
    千八百元以上五千四百元以下罰鍰，並記違規點數三點；汽
    車駕駛人，駕駛汽車有違反本條例之行為，經交通勤務警察
    或依法令執行交通稽查任務人員制止時，不聽制止或拒絕停
    車接受稽查而逃逸者，除按各該條規定處罰外，處三千元以
    上六千元以下罰鍰，並記違規點數一點；汽車駕駛人之行為
    有左列情形之一，當場不能或不宜攔截製單舉發者，得對汽
    車所有人逕行舉發處罰：闖紅燈者或不服指揮稽查而逃逸者
    ；前項逕行舉發，應記明車輛牌照號碼、車型等可資辨明之
    資料，查明汽車所有人姓名或名稱、住址後，製單舉發處罰
    之；另按汽車行駛至交岔路口，其行進、轉彎應遵守燈光號
    誌或交通警察之指示，遇有交通警察指揮與燈光號誌並用時
    ，以交通警察之指揮為準。道路交通管理處罰條例第四條第
    一項；第五十三條、第六十條第一項、第二項第三款、第六
    十三條第一項第一款、第七條之二與道路交通安全規則第一
    百零二條第一項第一款及違反道路交通管理事件統一裁罰標
    準表分別定有明文。
三、經查：
  (一)受處分人乙○○於九十五年一月十日八時五十分許，駕駛其
    所有之車牌號碼ＮＴ－五六六三號自小客車，行經臺中市○
    ○區○○路與北屯路口處，因闖紅燈之違規事實，經臺中市
    警察局第五分局執勤員警依法逕行舉發等情，有原舉發機關
    舉發之違反道路交通管理事件通知單一紙、裁決書一份等在
    卷可稽。雖受處分人以上開情詞置辯，惟經本院審酌卷內相
    關文件資料得知：受處分人於上開時、地行經有燈光號誌管
    制之交岔路口闖紅燈，經記下該車車號、車種、顏色，確認
    電腦登錄車籍資料無誤後，始依法予以逕行舉發，本案違規
    屬實；復查該一件裁決書業已於九十五年三月三日以掛號函
    件郵寄至車籍地址，完成送達程序在案，並經受處分人領取
    在案，此亦有送達證書一份在卷可佐。且據本院於九十五年
    四月十一日訊問原舉發機關之執勤員警即證人甲○○結證稱
    ：九十五年一月十日八時十五分，我在臺中市○○區○○路
    口執行交通指揮勤務，車流量很大，受處分人是駕駛該自小
    客車沿太原路由北往南至路口左轉北屯路，太原路是四向號
    誌，有左轉燈號，惟北屯路已經變換為綠燈，而太原路已經
    變為紅燈，受處分人行經該路口時，燈號已經變換了，北屯
    路上的車子也已經開始動了，其因受處分人駕車硬闖，所以
    沒有放行北屯路的車子等語明確，足認當時受處分人確有未
    依燈號指示而為闖紅燈之違規行為無誤。受處分人至今未提
    出其他可供調查與對其有利之積極證據以實其說，本院經查
    亦無任何證據足資證明執勤警員有捏造事實、違法取締之情
    事，則執勤警員本其維護交通秩序、安全職責所為之逕行舉
    發，自應受到合法、正確之推定。是受處分人前開闖紅燈之
    違規事實，堪以認定。是以，原處分機關據以援引上開規定
    ，就受處分人闖紅燈部分裁處罰鍰一千八百元，並記違規點
    數三點，逾期則依裁決書處罰主文規定處罰，核無不當。此
    部分之異議為無理由，應予駁回。
  (二)至原舉發機關就受處分人駕駛前開車輛於前揭時、地闖紅燈
    ，認員警於路口前當場命其停車受檢，竟不予理會逕自駛離
    ，亦即拒絕停車接受稽查而逃逸部分，固有原舉發機關臺中
    市警察局第五分局舉發之違反道路交通管理事件通知單一紙
    、裁決書一份等在卷可稽。然查，臺中市警察局第五分局九
    十五年二月十三日中分五裁字第○九五○○一五五三四號書
    函固稱本件舉發情形係「‧‧‧惟該車駕駛人為拒絕警方攔
    檢而加速逃逸；‧‧‧乃記下該車車號、車種、顏色，‧‧
    ‧逕行舉發」等情，而證人甲○○警員於本院調查時雖亦證
    稱：當時受處分人行駛方向已變為紅燈，該車道上只有受處
    分人所駕駛之一輛車，其有鳴笛警告受處分人不能通過該路
    口，但受處分人不聽制止，就直接往前開走，受處分人闖過
    來時其有以手勢要受處分人停到旁邊，準備要告發她，其在
    受處分人闖紅燈時是先鳴笛，之後是手勢警告，並示意受處
    分人往旁邊停靠，但受處分人未停車直接開走等語。惟證人
    甲○○於本院調查時亦證稱：其當時是在該路口指揮交通，
    另一名替代役男是在站在北屯路的東邊，其見受處分人闖紅
    燈時很危險，所以沒有放行北屯路的車子等語，足證證人甲
    ○○於當時係在該路口進行交通指揮之勤務行為，受處分人
    左轉後所行進方向之北屯路路旁亦無其他員警在該處執行稽
    查取締勤務甚明，而以證人甲○○當時係在路口執行交通指
    揮勤務，所為勤務性質與設置該處之燈光號誌相同，是行駛
    該路段之駕駛人，客觀上僅足認證人甲○○係依交通法規執
    行於該處路口負責交通指揮之勤務，尚無從認知證人甲○○
    有為稽查取締之行為，且依證人甲○○所述，其於受處分人
    闖紅燈時因怕發生車禍，而未放行北屯路方向行車等語，顯
    見證人甲○○於受處分人闖紅燈時，因怕發生交通事故，而
    仍在為禁止北屯路上車輛前進之交通指揮行為，要非對受處
    分人行稽查取締無誤，另依證人甲○○前開所證，當日雖有
    一名替代役男站在路旁，惟該名替代役男並非站在受處分人
    行駛方向之路旁，且證人甲○○當時既仍站在路口阻擋北屯
    路方向之行車，客觀上自無法使受處分人明確認知證人甲○
    ○所為指示，係要求受處分人停車接受稽查，抑或要受處分
    人儘快通過。又證人甲○○亦證稱當時為上班時間、車流量
    甚大等語，顯見受處分人行經該路口時，即有其他車輛與受
    處分人行經該路段，且數量非少甚明，則證人甲○○所述當
    時僅有受處分人的自用小客車一輛在太原路最內側車道行駛
    及闖紅燈左轉，其係對於受處分人所駕駛之自用小客車進行
    制止行為等語，即與上開所述當時車流量大等情未合，是受
    處分人所述當天其係跟前車之車隊行進等語，尚非無稽，則
    以當時該處車流量甚大之情形下，證人甲○○係在路口中央
    進行指揮交通之勤務，且因見受處分人違規闖紅燈之行為，
    而仍在該路口指揮禁止北屯路方向行車之情形以觀，足認證
    人當時仍係在交岔路口進行指揮交通之行為，尚難認其所為
    鳴笛指揮之情事，即係要受處分人停車接受稽查，是以本件
    應係員警執行勤務時受處分人未依員警及燈號之指示而闖紅
    燈，由員警逕自製單告發，核與「經交通勤務警察或依法令
    執行交通稽查任務人員制止時，不聽制止或拒絕停車接受稽
    查而逃逸」要件均不相合，自不能對受處分人依該條項處罰
    ，是受處分人就拒絕停車接受稽查而逃逸部分之辯解，尚非
    無據，原處分未予詳查，遽予裁罰，容有未洽。本件就此部
    分之異議有理由，原處分關於受處分人違反處罰條例之行為
    ，拒絕停車接受稽查而逃逸部分應予撤銷，另就其關於違反
    處罰條例之行為，拒絕停車接受稽查而逃逸部分應諭知不罰
    。
四、據上論斷，應依道路交通管理處罰條例第八十七條、道路交
    通案件處理辦法第十九條、第二十條，裁定如主文。
中    華    民    國    95    年     5    月    16    日
                    交通法庭    法  官  戴博誠
上正本證明與原本無異。
如不服本裁定，應於送達後五日內，向本院提出抗告狀。
                                書記官  鄭淑英
中    華    民    國    95    年     5    月    16    日


司法院資訊處製作；財團法人民間司法改革基金會備份。
